【裁判字號】    99,簡上,52
【裁判日期】    990602
【裁判案由】    詐欺
【裁判全文】
臺灣基隆地方法院刑事判決              99年度簡上字第52號
上  訴  人  臺灣基隆地方法院檢察署檢察官
被      告  丙○○
上列上訴人因被告詐欺案件，不服本院基隆簡易庭中華民國99年
1 月29日98年度基簡字第1583號第一審簡易判決（聲請簡易判決
處刑案號：臺灣基隆地方法院檢察署98年度偵字第5467號、臺灣
臺北地方法院檢察署98年度偵字第28845 號）提起上訴，本院管
轄之第二審合議庭判決如下︰
    主  文
上訴駁回。
    事實及理由
一、本案經本院審理結果，認第一審簡易庭以被告丙○○幫助詐
    欺取財，所為係觸犯刑法第30條、第339 條第1 項之罪，依
    刑事訴訟法第449 條第1 項前段、第454 條第2 項，刑法第
    30條、第339 條第1 項、第41條第1 項前段，刑法施行法第
    1 條之1 等規定，判處被告有期徒刑2 月，如易科罰金，以
    新臺幣（下同）1000元折算1 日，核其認事用法，並無違誤
    ，量刑亦稱妥適，應予維持，爰引用第一審簡易判決及檢察
    官聲請簡易判決處刑書（如附件）記載之事實、證據及理由
    。
二、檢察官上訴意旨略以：被告交付金融卡等物予詐騙集團，供
    詐騙集團恃以實施詐欺犯罪，且事後未與告訴人甲○○達成
    和解、賠償告訴人，未見悛悔之意，犯後態度不佳，原審判
    處有期徒刑2 月，猶嫌過輕，為此請求撤銷原判決，另為適
    當之判決等語。
三、經查：原審認被告所犯幫助詐欺取財罪證明確，並於量刑時
    綜合全案犯罪情節，審酌被告交付存摺暨金融卡等物予詐騙
    集團，供詐騙集團恃以實施詐欺犯罪暨掩飾、隱匿其資金來
    源、流向，造成犯罪偵查困難，幕後犯罪者得以逍遙法外，
    致使此類犯罪手法層出不窮，嚴重危害交易秩序與社會治安
    ，及其智識、犯罪目的、手段尚稱平和、並未實際參與詐欺
    取財犯行之可非難性較小，暨其飾詞推諉未見悛悔之犯後態
    度等一切情狀，對被告所犯幫助詐欺取財罪，量處有期徒刑
    2 月並諭知易科罰金之折算標準，經核其認事及用法並無違
    誤，且原審已審酌各種情狀，而量刑輕重乃屬原審職權，原
    審量刑並無不當情形，是檢察官上訴難認有理由，應予以駁
    回。
據上論斷，應依刑事訴訟法第455條之1 第1項、第3項、第368條
、第373條，判決如主文。
本案經檢察官乙○○到庭執行職務。
中    華    民    國    99    年    6    月    2     日
                  刑事第二庭審判長法  官 陳志祥
                                  法  官 陳伯厚
                                  法  官 黃梅淑
以上正本證明與原本無異。
本件判決不得上訴。
中    華    民    國    99    年    6    月    2     日
                                  書記官 丁妍君
附件：
臺灣基隆地方法院刑事簡易判決        98年度基簡字第1583號
聲  請  人  臺灣基隆地方法院檢察署檢察官
被      告  丙○○  女  39歲（民國○○年○月○○日生）
                    住基隆市○○區○○街23號8樓
                    居基隆市○○區○○路271號
                    身分證統一編號：Ｚ000000000號
上列被告因詐欺案件，經檢察官聲請以簡易判決處刑（98年度偵
字第5467號）暨移送併辦（臺灣臺北地方法院檢察署98年度偵字
第28845號），本院判決如下：
    主      文
丙○○幫助意圖為自己不法之所有，以詐術使人將本人之物交付
，處有期徒刑貳月，如易科罰金，以新臺幣壹仟元折算壹日。
    事實及理由
一、本案事實：
    丙○○明知申請金融機構帳戶使用實屬輕而易舉之事，復明
    知一般人無故索取他人金融帳戶使用之行徑，常與財產犯罪
    密切相關；雖無「提供金融帳戶予他人使用，必然引發該他
    人萌生恃以實施詐欺犯罪」之確信，仍有「提供自己金融帳
    戶予他人使用，可能足以幫助該他人及與之有犯意聯絡者（
    下稱「詐騙集團」）實施詐欺犯罪」之預見，猶不違背其本
    意（即縱使該詐騙集團果恃丙○○之金融帳戶實施詐欺犯罪
    ，亦不違反丙○○之本意），進而基於幫助詐騙集團實施詐
    欺犯罪之不確定故意，於民國97年2 月29日晚間某時，在基
    隆市火車站附近，逕將自己前向「臺新國際商業銀行東基隆
    分行」申辦之帳號為「00000000000000」之金融帳戶存摺、
    金融卡連同其密碼等資料，一併持交予不詳詐騙集團使用，
    而對該詐騙集團提供助力，幫助上開詐騙集團遂彼等向不特
    定第三人詐取財物之目的。其間，上開詐騙集團果基於詐騙
    之「單一」犯意，在時、空密接之情形下，推派姓名年籍不
    詳之成年成員數名，或反覆、輪流經由電腦設備連線上網，
    藉由各該網路聊天室散布不實之交友訊息，俾持續對連線上
    網交友之「不特定」多數人謊稱不詳成年女子有意與之從事
    性交易，而於時、空密接之情形下，持續對「不特定」之多
    數人施以詐術；嗣連線上網之「不特定」多數人中，果有甲
    ○○因登錄前揭網路聊天室而誤信所指援交訊息，進而誤依
    詐騙成員有關「辨識身分之指示」，於97年3 月1 日晚間9
    時15分，將項款新臺幣（下同）99,000元匯入業由詐騙集團
    支配管領之丙○○上開金融帳戶。該詐騙集團遂藉此而對甲
    ○○詐欺取財得逞。嗣甲○○雖查覺事有蹊蹺而報警究辦，
    然前揭詐騙集團與上開資金之關聯性，仍因丙○○金融帳戶
    之介入而遭切斷，致員警無從自上開資金流向以逆推追查該
    詐騙集團之實際所在。
二、證    據：
  (一)被告丙○○之供述。
  (二)證人即被害人甲○○於臺灣臺北地方法院檢察署檢察官偵訊
    時之證述。
  (三)卷附臺新銀行東基隆分行帳戶資金往來明細表及甲○○提供
    之自動櫃員機交易明細表各1 份。
三、論罪科刑：
  (一)核被告所為，係犯刑法第三十條第一項前段、第三百三十九
    條第一項之幫助詐欺取財罪。被告本案之所為，既僅就他人
    實施構成要件之行為施予助力而已，則其自屬幫助犯，應依
    刑法第三十條第二項規定，減輕其刑。
  (二)臺灣臺北地方法院檢察署98年度偵字第28845 號所指之併案
    情節，與本件檢察官聲請簡易判決處刑並經本院認定有罪之
    部分，核屬犯罪事實完全相同之實質上同一案件，即其本為
    原檢察官聲請簡易判決處刑之效力所及，而為本院依法所應
    審究。
  (三)本院審酌被告交付上揭存摺暨金融卡等物予詐騙集團，供詐
    騙集團恃以實施詐欺犯罪暨掩飾、隱匿其資金來源、流向，
    造成犯罪偵查困難，幕後犯罪者得以逍遙法外，致使此類犯
    罪手法層出不窮，嚴重危害交易秩序與社會治安，及其智識
    、犯罪目的、手段尚稱平和、並未實際參與詐欺取財犯行之
    可非難性較小，暨其飾詞推諉未見悛悔之犯後態度等一切情
    狀，量處如主文所示之刑，以期相當，併諭知易科罰金之折
    算標準。
  (四)被告交付予詐騙集團之存摺、金融卡等物，核非本案應義務
    沒收之物，且均未據扣案，又無證據證明迄未滅失；兼以按
    諸金融機構常見約款，金融機構所核發之帳戶存摺、金融卡
    ，原則上，均屬金融機構所有（參見大部分金融機構核發金
    融卡之背面約款記載），是以本案而論，本院亦無宣告沒收
    上開帳戶存摺及金融卡之法律依據，況且，本案經披露後，
    上開帳戶早經相關單位列為警示帳戶（犯罪帳戶），而無再
    遭人利用之虞，是倘本院逕為沒收之諭知，核既無助於日後
    相類犯罪之防堵，復僅徒增將來執行之困擾，爰均不予宣告
    沒收。
四、依刑事訴訟法第四百四十九條第一項前段，刑法第三百三十
    九條第一項、第三十條、第四十一條第一項前段，刑法施行
    法第一條之一，逕以簡易判決處刑如主文。
如不服本判決，得自收受送達之日起10日內，向本院提起上訴。
中    華    民    國    99    年    1     月    29    日
                  基隆簡易庭法  官  王慧惠
以上正本證明與原本無異。
如不服本判決，應於判決送達後10日內，向本院提出上訴書狀，
敘述上訴理由，上訴於本院合議庭，並按他造當事人之人數附具
繕本。
中    華    民    國    99    年    1     月    29    日
                            書記官  王一芳
附錄論罪法條：
刑法第339 條第1 項
意圖為自己或第三人不法之所有，以詐術使人將本人或第三人之
物交付者，處5 年以下有期徒刑、拘役或科或併科1 千元以下罰
金。
刑法第30條
幫助他人實行犯罪行為者，為幫助犯。雖他人不知幫助之情者，
亦同。
幫助犯之處罰，得按正犯之刑減輕之。

司法院資訊處製作；財團法人民間司法改革基金會備份。
